【裁判字號】    98,聲,760
【裁判日期】    980710
【裁判案由】    返還提存物
【裁判全文】
臺灣桃園地方法院民事裁定               98年度聲字第760號
聲  請  人  華南商業銀行股份有限公司
法定代理人  乙○○
代  理  人  丁○○
相  對  人  大鉅虹實業有限公司
法定代理人  甲○○
相  對  人  天下企業有限公司
法定代理人  丙○○
上列當事人間聲請返還提存物事件，本院裁定如下：
    主  文
聲請駁回。
    理  由
一、本件聲請意旨略以：相對人大鉅虹實業有限公司（下稱大鉅
    虹實業公司）於民國96年1 月10日向相對人天下企業有限公
    司（下稱天下企業公司）訂購貨品一批，並開立96年4 月30
    日到期、面額新台幣（下同）1,029,000 元之支票1 紙（下
    稱系爭支票），以該支票支付貨款。嗣天下企業公司執系爭
    支票向聲請人申請融資貸款後，由聲請人執有系爭支票，惟
    系爭支票屆期經聲請人提示後，因大鉅虹實業公司聲請假處
    分禁止付款而遭退票，現因訴訟業已終結，聲請人對相對人
    提起訴訟，經本院96年度壢簡字第802 號獲勝訴判決確定。
    又聲請人於98年1 月21日聲請本院以98年度聲字第107 號通
    知行使權利事件代位通知天下企業公司行使權利，迄今天下
    企業公司並未行使權利，大鉅虹實業公司及天下企業公司間
    受擔保利益原因應已消滅，為此，爰依法聲請返還提存物等
    語，並提出本院96年度裁全字第2734號民事裁定、96年度存
    字第2185號提存書、96年度壢簡字第802 號簡易判決暨確定
    證明書、系爭本票正、反面、退票理由單、聯邦商業銀行內
    壢分行函、本院98年度聲字第107 號通知行使權利函暨公示
    送達公告等為證。
二、按返還擔保金，依民事訴訟法第106條準用同法第104條之規
    定，須符合：(一)應供擔保之原因消滅者；(二)供擔保人證明受
    擔保利益人同意返還者；(三)訴訟終結後，供擔保人證明已定
    20日以上之期間，催告受擔保利益人行使權利而未行使，或
    法院依供擔保人之聲請，通知受擔保利益人於一定期間內行
    使權利並向法院為行使權利之證明而未證明者之要件，法院
    始得裁定返還擔保金。所謂「應供擔保原因消滅」，係擔保
    債務人因假扣押或假處分所受之損害，故必待無損害發生，
    或債權人本案勝訴確定，或就所生之損害已經賠償時，始得
    謂應供擔保之原因消滅（最高法院53年度臺抗字第279 號判
    例意旨參照）。又所謂「訴訟終結」，在因假扣押或假處分
    所供擔保之情形，因該擔保係為保障受擔保利益人因不當假
    扣押或假處分所受損害而設，倘執行法院已依假扣押或假處
    分裁定實施假扣押或假處分之執行，則在供擔保人撤回假扣
    押或假處分之執行前，受擔保利益人所受損害仍可能繼續發
    生，損害額既未確定，自無強令其行使權利之理。
三、聲請人主張前揭事實，固據其提出本院96年度裁全字第2734
    號民事裁定、96年度存字第2185號提存書、96年度壢簡字第
    802 號簡易判決暨確定證明書、本院98年度聲字第107 號通
    知行使權利函暨公示送達公告、系爭支票暨退票理由單、聯
    邦商業銀行內壢分行函（以上皆為影本）各1 份為證，復經
    本院依職權調閱上開卷宗核閱屬實。惟本件系爭假處分及提
    存事件（本院96年度裁全字第2734號、96年度存字第2185號
    ）之供擔保人為大鉅虹實業公司，伊並未於系爭假處分事件
    之本案訴訟（本院96年度壢簡字第802 號）取得全部勝訴判
    決，亦未提出天下企業公司及聲請人因假處分無損害發生或
    已賠償所生損害之證明，衡諸上開法文及說明，難認系爭假
    處分事件當事人間供擔保之原因業已消滅，大鉅虹實業公司
    自不得依民事訴訟法第106 條準用第104 條第1 項第1 款事
    由聲請返還提存物。另聲請人並非系爭假處分及提存事件之
    供擔保人，聲請人雖於本案訴訟取得之全部勝訴判決確定，
    仍與得認大鉅虹實業公司供擔保原因消滅之情事有別。再者
    ，大鉅虹實業公司並未撤回上開假處分之執行（本院96年度
    執全字1885號），聲請人代位大鉅虹實業公司以本院98年度
    聲字第107 號函對天下企業公司為權利行使之通知，僅屬訴
    訟終結前之通知，與民事訴訟法第106 條準用第104 條第1
    項第3 款之規定仍不相符。從而，系爭假處分及提存事件供
    擔保人大鉅虹實業公司並不具備民事訴訟法第106 條準用第
    104 條第1 項各款所定聲請返還提存物之要件，是縱聲請人
    為大鉅虹實業公司之債權人，亦無從代位大鉅虹實業公司為
    本件聲請。綜上，本件聲請返還提存物與民事訴訟法規定要
    件不符，核無理由，應予駁回。
四、依上揭規定，裁定如主文。
中    華    民    國    98    年    7     月    10    日
                  民事第一庭    法  官  林哲賢
以上正本係依照原本作成
如對本裁定抗告須於裁定送達後10日內向本院提出抗告狀，並應
繳納抗告裁判費新台幣1,000 元。
中    華    民    國    98    年    7     月    10    日
                                書記官  陳佳彬


司法院資訊處製作；財團法人民間司法改革基金會備份。
